【裁判字號】    98,上訴,1508
【裁判日期】    981111
【裁判案由】    違反槍砲彈藥刀械管制條例
【裁判全文】
臺灣高等法院臺中分院刑事判決        98年度上訴字第1508號
上  訴  人  臺灣臺中地方法院檢察署檢察官
上  訴  人
即  被  告  乙○○
指定辯護人  張志新律師
被      告  丙○○
指定辯護人  蘇慶良律師
上列上訴人因違反槍砲彈藥刀械管制條例案件，不服臺灣臺中地
方法院97年度重訴字第3232號中華民國98年5月18日第一審判決
（起訴案號：臺灣臺中地方法院檢察署97年度偵字第8503、1727
3號），提起上訴，本院判決如下：
    主    文
上訴駁回。
    犯罪事實
一、乙○○曾犯湮滅證據罪，經臺灣臺中地方法院以96年度易字
    第1574號判處有期徒刑3月確定，嗣經臺灣臺中地方法院以
    96年度聲減字第7745號裁定減刑為有期徒刑1月15日確定，
    於民國97年2月25日易科罰金執行完畢。其以販賣玩具槍枝
    為業，明知具殺傷力之空氣槍，係槍砲彈藥刀械管制條例列
    管之槍砲，非經主管機關許可，不得意圖販賣而陳列，竟於
    97年7月5日上午10時30分至11時5分許，基於販賣之意圖，
    在臺中市○○區○○路與太原路口「跳蚤市場」之162號、
    163號攤位，公開陳列具殺傷力之北極熊PBII空氣槍1枝 (槍
    枝管制編號：0000000000號，含該空氣槍發射使用之CO2 小
    鋼瓶1盒、6.0mm鋼珠1瓶）。經臺中市警察局刑警大隊會同
    第一分局偵查隊員，於同日持臺灣臺中地方法院法官所核發
    之97年度聲搜字第2936號搜索票前往執行搜索而查獲，並扣
    得具殺傷力之北極熊PBII空氣槍1枝(槍枝管制編號：000000
    0000號，下稱Ａ槍)、CO2小鋼瓶1盒、6mm鋼珠1瓶。
二、案經臺中市警察局移送臺灣臺中地方法院檢察署檢察官偵查
    起訴。
    理    由
壹、有罪部分
一、證據能力部分
    按被告以外之人於審判外之言詞或書面陳述，除法律有規定
    者外，不得作為證據。被告以外之人於偵查中向檢察官所為
    之陳述，除顯有不可信之情況者外，得為證據。被告以外之
    人於審判外之陳述，雖不符前4條之規定，而經當事人於審
    判程序同意作為證據，法院審酌該言詞陳述或書面陳述作成
    時之情況，認為適當者，亦得為證據。當事人、代理人或辯
    護人於法院調查證據時，知有第159條第1項不得為證據之情
    形，而未於言詞辯論終結前聲明異議者，視為有前項之同意
    。刑事訴訟法第159條第1項、第159條之1第2項、第159條之
    5分別定有明文。經查，檢察官、被告乙○○及其選任辯護
    人，對於本判決所引用之下列各項證據方法之證據能力，於
    本院審理程序時均表示無意見，並同意作為證據，依刑事訴
    訟法第159條之5之規定，自得作為證據。
二、認定犯罪事實所憑之證據及理由
    訊據上訴人即被告乙○○（下稱被告乙○○）固坦承確有於
    上述時、地，為販賣而陳列Ａ槍（含Ａ槍發射使用之CO2小
    鋼瓶1盒、6.0mm鋼珠1瓶）之事實，惟否認有何違反槍砲彈
    藥刀械管制條例犯行，辯稱：伊從事玩具槍之買賣已近10年
    ，期間多次為警查扣槍枝，均獲不起訴處分。警方前於96年
    5月17日曾到其東光市場之攤位查獲2枝北極熊PBII空氣槍，
    警方只有查扣其中1枝並送鑑定，後來其就該枝送鑑定的槍
    枝獲判無罪。本次97年7月5日扣案之Ａ槍是去年未扣案的那
    枝槍，與當時扣案的槍是同時向綽號「阿勇」之人購入的，
    其測試過動能是20焦耳，比之前查扣的那枝槍還要弱，「阿
    勇」賣的2枝槍都是外面仿冒的，具有瑕疪，有時強有時弱
    云云。經查：
  (一)扣案之Ａ槍經送內政部警政署刑事警察局（下稱刑事警察局
    ）鑑定結果，認係氣體動力式槍枝，以小型高壓氣體鋼瓶內
    氣體為發射動力，經以金屬彈丸各測試3次，其中彈丸（直
    徑6.0mm、重量0.88g)最大發射速度為125公尺/秒，計算其
    動能為6.8焦耳，換算其單位面積動能為24焦耳/平方公分，
    有該局97年7月16日刑鑑字第0970103716號鑑定書在卷（172
    73號偵查卷第19-22頁）可憑。嗣經原審再將Ａ槍送請刑事
    警察局以市售不同廠牌之小型高壓鋼瓶發射同材質、同重量
    之鋼珠，予以鑑定單位面積動能之差異，鑑定結果如下：使
    用金屬彈丸（直徑6.0mm、重量0.88g）測試：1.裝填第一種
    廠牌鋼瓶後試射3次，測得彈丸最大發射速度為131平方公尺
    /秒，計算其動能為7.5焦耳，換算其單位面積動能為26焦耳
    /平方公分；2.裝填第二種廠牌鋼瓶後試射3次，測得彈丸最
    大發射速度為132平方公尺/秒，計算其動能為7.6焦耳，換
    算其單位面積動能為26焦耳/平方公分；3.裝填第三種廠牌
    鋼瓶後試射3次，測得彈丸最大發射速度為133平方公尺/秒
    ，計算其動能為7.7焦耳，換算其單位面積動能為27焦耳/平
    方公分，有該局98年1月10日刑鑑字第0970184000號函在卷
    （原審卷第91-92頁）可佐。
  (二)按槍砲彈藥刀械管制條例所謂具有殺傷力之槍枝，其標準一
    般而言，係指「在最具威力之適當距離，以彈丸可穿入人體
    皮肉層之動能為準」（司法院秘書長81年6月11日秘台廳二
    字第06985號函釋參照），而依上開槍彈鑑定書隨附之據以
    判斷殺傷力之相關數據中，刑事警察局對活豬作射擊測試結
    果，彈丸單位面積動能達24焦耳/平方公分，則足以穿入豬
    隻皮肉層；日本科學警察研究所之研究結果，彈丸單位面積
    動能達20焦耳/平方公分，則足以穿入人體皮肉層。由上揭
    刑事警察局之槍彈鑑定書及函文可知，扣案之Ａ槍，各以市
    售不同廠牌之小型高壓鋼瓶發射同材質、同重量之鋼珠，經
    多次試射之結果，單位面積動能分別為每平方公分24、26、
    26 、27焦耳，均已超過足以穿過人體及豬隻皮肉層之數據
    ，雖刑事警察局之槍彈鑑定書就上開槍枝是否具有殺傷力未
    直接表述，但本院就上開鑑定之經過及數據予以綜合判斷，
    認為Ａ槍應具有殺傷力。
三、對被告辯解之判斷：
  (一)扣案之Ａ槍上印有「警署保字第0940033630號」之字樣，經
    原審向內政部警政署函詢該文號之涵意，該局覆稱：「按本
    署94年3月16日警署保字第0940033630號書函，其內容係對
    於利士通科技實業社送鑑自行研發之POLAR BEAR PBII型CO2
    動力玩具槍1枝，認非屬槍砲彈藥刀械管制條例所管制之槍
    枝」，有該署98年2月24日警署保字第0980062827號函在卷
    （原審卷第100頁）可稽，是該「警署保字第0940033630號
    」文號僅係內政部警政署針對利士通科技實業社於94年間送
    鑑之該枝玩具槍鑑定結果之發文字號，而槍枝是否具殺傷力
    ，須依個案實際鑑定之結果加以判定，難認凡印有「警署保
    字第0940033630號」字樣之槍枝，均非屬槍砲彈藥刀械管制
    條例管制之槍枝。
  (二)被告乙○○前於96年5 月17日上午10時30分許，在臺中市○
    ○區○○路跳蚤市場內，為警發現被告乙○○查涉嫌擺設攤
    位販賣空氣長、短槍，於現場查扣長、短空氣槍共8枝及鐵
    珠2包、CO2鋼瓶2支等情，此有本院依被告聲請調閱原審法
    院另案96年度訴字第2184號案件全卷之警卷所附職務報告、
    被告乙○○之96年5月17日警詢筆錄、扣押筆錄及扣押物品
    目錄表可憑（原審法院另案之影印警卷第1-10頁）。嗣該案
    所查扣之上開8枝長、短空氣槍經送鑑定結果，僅有1枝空氣
    短槍（槍枝管制編號0000000000號，即原扣押物品目錄表備
    考欄所註記編號5之槍枝，以下稱甲槍），經認係空氣槍，
    以小型二氧化碳高壓鋼瓶內氣體為發射動力，經測試結果，
    其發射彈丸單位面積動能為24焦耳/平方公分，餘7枝亦同認
    係空氣槍枝，但測試結果，其動能甚微者2枝，欠缺適用金
    屬彈丸者1枝，另發射彈丸單位面積動能分別為8.1、12、11
    、1.5者各1枝等情，此亦有該等槍枝之鑑定報告書可考（原
    審法院另案之影印偵查卷內第19-27頁）。又依上開經鑑定
    具有殺傷力之另案甲槍之卷附照片（原審法院另案之警卷第
    42頁、偵查卷第25頁）與本案扣案Ａ槍比對，固顯示兩槍之
    槍型外觀相似，而有可能係屬同型槍枝，但據證人即查獲上
    開另案槍枝之承辦人員偵查小隊長林錦滄於原審法院96年度
    訴字第2184號案件97年3月11日審判期日證稱：「（根據你
    的職務報告載有查扣8枝長、短空氣槍，被告（即乙○○）
    表示其擺設的空氣槍也超過8枝以上，你為何選出這8枝？）
    被告前後被查獲8次，有送鑑定就有條碼，我們就不查扣，
    這8 枝是沒有條碼的。」、「（保字第幾號，當天有查扣？
    〈提示偵查卷第34頁〉〈按即指具有殺傷力之甲槍〉）警署
    編號是廠商向警政署申請要製造槍枝核准的編號，在製造時
    打在槍身上的，不是我們鑑識局鑑定時標的。我們當時查扣
    時排除有貼條碼，是被告之前被移送過的案件。被告之前被
    查獲過8次。」等語（原審法院另案卷第105、106頁），再
    參以該案上開查獲之8枝空氣槍中，前均未曾遭查獲移送送
    請鑑定，而貼有刑事警察局之鑑定條碼，且僅1枝經鑑定具
    有殺傷力，餘7枝均無殺傷力，顯見警方於查獲被告乙○○
    時，僅分槍枝是否曾經刑事警察局鑑驗過，而予剔除，其餘
    不分其是否可疑具有殺傷力均一律查扣移送。準此，本件之
    扣案Ａ槍即未曾遭查獲移送送請鑑定，而貼有刑事警察局之
    鑑定條碼，依警方於前案之查獲經過，自不可能不予前案查
    獲一併移送，則被告乙○○所辯稱：本案扣案之Ａ槍係其於
    96年3月間一併向北極熊玩具店之業務「阿勇」購入，當時
    總共購入2支，其中1支於96年5月17日經警方查扣（即原審
    法院另案之甲槍），而本案扣案之Ａ槍當時經警方檢視認為
    無殺傷力未予扣案而發還云云，即無可採。是本案扣案之Ａ
    槍，與原審法院另案扣案之甲槍，二者之槍型外觀固相似，
    但無證據足以佐證係被告乙○○同時自「阿勇」購入，並曾
    同時於前案為販賣而陳列過，被告乙○○所辯不過係卸責之
    片面之詞。
  (三)被告前案涉嫌販賣原審法院另案之甲槍部分，雖遞經原審法
    院另案96年度訴字第2184號判決及本院另案97年度上訴字第
    1996號判決，以下列理由均判處被告乙○○無罪（現上訴最
    高法院中）：甲槍經送請刑事警察局鑑定結果，固認係空
    氣槍，以小型二氧化碳高壓鋼瓶內氣體為發射動力，經測試
    結果，其發射彈丸單位面積動能為24焦耳/平方公分；且甲
    槍以市售不同廠牌小型高壓鋼瓶發射同材質、同重量之鋼珠
    （6. 0mm，0.88g）測試結果，其單位面積動能則介於22 焦
    耳/平方公分至24焦耳/平方公分之間，足見甲槍如搭配不同
    廠牌之二氧化碳高壓鋼瓶即產生不同之單位面積動能，且甲
    槍係以二氧化碳高壓鋼瓶內之氣體為發射動力，則其發射動
    能的強弱程度，將因所使用之材料即高壓鋼瓶之品質、氣體
    存量有無充足而有所差異。依證人即北極熊玩具屋實際負
    責人郭曾政祺於該案原審法院97年6月5日審理時證稱：合格
    的槍枝動能在20焦耳/平方公分以下，甲槍於夏天動力會膨
    脹，最多不會超過10焦耳/平方公分，測速儀誤差可能是3到
    4焦耳/平方公分等語，足見甲槍發射動能的強弱程度會隨著
    季節而有所變動，亦即其具有殺傷力與否並非恆定不變，縱
    依據前開槍彈鑑定書後附之殺傷力相關數據：「依日本科學
    警察研究所之研究結果，彈丸單位面積動能達20焦耳/平方
    公分，則足以穿入人體皮肉層」之標準衡之，如參酌前開使
    空氣槍發射動能強弱程度發生變動之因素（高壓鋼瓶之品質
    、氣體存量充足度、季節等）及槍彈測速儀之誤差率等情綜
    合以觀，其發射動能實有低於20焦耳/平方公分以下之可能
    ，即難以確認該空氣槍所產生之動能每次均足以達到穿入人
    體皮肉層之程度，則前開槍彈鑑定書之內容，既未充分參酌
    前開要素為鑑定，尚不足以充足前開空氣槍具有殺傷力之要
    件，自不得據為不利被告之認定。96年5月17日經警當場
    查扣被告所陳列欲加以販售之槍枝計有8枝，除甲槍外，其
    餘7枝槍枝，均經送請內政部警政署刑事警察局鑑定結果，
    或屬發射動能甚微，認不具殺傷力，或因欠缺適用金屬彈丸
    ，而無法鑑驗，或其發射彈丸單位面積動能未達20焦耳/平
    方公分，經檢察官認不具有殺傷力。而依證人即查獲之偵查
    佐林錦滄於該案審理時之證述，警方於96年5月17日僅查扣
    未貼條碼之8枝槍，足見被告於本件查獲當時陳列販售槍枝
    之數量，遠超過查扣之數量，倘被告果有販賣具殺傷力槍枝
    之主觀犯意，衡情應大量選購具有較強殺傷力之槍枝加以陳
    列販售圖利，當無於所承擔風險一致之情況下，僅陳列唯一
    偶有可能具殺傷力空氣槍之理。證人郭曾政祺於該案97年
    6月5日審理時證稱：伊看甲槍之外型像是伊公司所生產，是
    仿照外國奧運比賽競技槍的外型，伊公司在大量生產時會製
    造樣品送請內政部警政署檢驗，檢驗完畢後會有合格的警署
    保的字號，伊公司會把該字號打在槍身上，合格是指檢驗沒
    有殺傷力，動能都在合格範圍內，若不合格內政部警政署會
    直接銷燬，伊公司就不會生產。「警署保字第0940033630號
    」這個文號係伊委請利士通科技實業公司以其名義聲請送鑑
    的，實際上是北極熊玩具屋自己研發的，因伊公司沒有生產
    設備，乃委由案外人陳希聖經營之臺中縣豐原市宏達協力廠
    商工廠生產1千支，但陳希聖未經授權另生產該型槍枝自行
    販售，也有可能私下自己打上該警署保字號，因宏達協力廠
    商賣得比較便宜，店家會跟宏達協力廠商批貨，伊無法確定
    甲槍究係伊公司所販售或由宏達協力廠商所販售，伊不知綽
    號「阿勇」之人真實姓名為何，只知道以前嘉大玩具公司需
    要哪些類型的貨，會請綽號「阿勇」之人過來拿，嗣嘉大玩
    具公司改名為華山玩具公司後，也曾叫綽號「阿勇」之人來
    拿過貨等語，足見確有綽號「阿勇」之玩具槍業務人員存在
    ，是甲槍既係被告經由玩具槍業務人員「阿勇」之正常管道
    販入，槍身上復標有警署保字第0940033630號之文號，自客
    觀情形而言，已足使被告相信甲槍係合格之玩具槍，而加以
    販入陳列銷售。是以，被告主觀上是否能當然預見並認識到
    該空氣槍為具有殺傷力之槍枝，尚非無疑。被告前於93年
    10月15日，為警查獲其在臺中市○○區○○路與太原北路口
    東光環保市場內公然陳列仿Ｍ16型空氣步槍1枝、CO2小鋼瓶
    20支、8釐米鋼珠1瓶之違反槍砲彈藥刀械管理條例案件，經
    刑事警察局鑑定結果，認當時扣案之仿Ｍ16型空氣步槍為玩
    具手槍、CO2小鋼瓶為小型二氧化碳鋼瓶、8 mm鋼珠經實地
    試射，其動能分別為21.73、21.31、22.16焦耳/平方公分，
    該案移送臺灣臺中地方法院檢察署檢察官偵查後，於93年12
    月13日經檢察官以93年度偵字第18637號為不起訴處分確定
    在案，則被告於經歷該案件之偵查結果後，逕以24焦耳/平
    方公分為合法槍枝動能之法定標準，實非無可能。證人郭
    曾政祺於該案97年6月5日審理時，當庭拆解甲槍檢視結果，
    固有彈簧較硬、氣孔較大等增強其動能之改造情形，惟甲槍
    係經由綽號「阿勇」之人販售予被告，依該案卷內所存之證
    據，既無其他客觀事證證明該空氣槍係被告於販入後再加以
    改造者，自難憑此遽認被告有改造具殺傷力槍枝加以陳列販
    售之主觀犯意等情，此固有原審法院96年度訴字第2184號刑
    事判決及本院97年度上訴字第1996號刑事判決各1份在卷可
    憑（本院卷第62-69頁）。惟本院以下列理由，無從據以該
    前案判決所認定之理由，資為本案認事及採證之基礎：
    1.綽號「阿勇」之人既係被告乙○○購入本案扣案槍枝之來
      源，而被告乙○○又係販賣玩具槍之業者，非一般尋常購
      買玩具槍之消費者，其與供貨來源必多有聯繫，自無不知
      如何尋覓「阿勇」之理，然該有利於被告之人證始終未曾
      現過，則被告是否確實係自該「阿勇」者購入槍枝？即不
      無可疑。且一如前開所述，本案扣案之Ａ槍，與原審法院
      另案扣案之甲槍，二者之槍型外觀固相似，但無證據足以
      佐證係被告同時購入並曾同時為販賣而陳列過，此不過係
      被告片面之詞。
    2.原審法院另案判決就證人林錦滄查獲該案槍枝數量之證言
      所為之判讀，恰與本院前揭參照該前案之職務報告書以配
      合林錦滄證言之判讀結果不同，無從認本案扣案之Ａ槍曾
      於該前案被查獲時出現過。
    3.參以證人北極熊玩具屋實際負責人郭曾政祺於原審法院另
      案97年6月5日審理時證稱：北極熊玩具出產而流到市面上
      的玩具槍枝，如果沒有經過改造，應該都是合格，因伊公
      司有測試儀器，出廠前都有標準測試過；該案扣案之甲槍
      ，其外型像是北極熊玩具屋所生產，「警署保字第094003
      3630號」之文號係郭曾政祺委請利士通科技實業公司聲請
      送鑑定，實際上是北極熊玩具屋所研發的，因伊公司沒有
      生產設備，乃委由案外人陳希聖經營之臺中縣豐原市宏達
      協力廠商工廠生產1千支，但陳希聖未經授權另生產該型
      槍枝自行販售，也有可能私下自己打上該警署保字號，伊
      無法確定甲槍係伊公司所販售或由宏達協力廠商所販售；
      因宏達賣的價錢比較便宜，店家會跟宏達拿等語（原審法
      院另案審理卷第138頁背面、140-141頁背面），復經原審
      法院當庭請證人郭曾政祺拆解該案甲槍以檢視鑑定，據其
      證稱：經拆解後裡面的彈簧、氣孔跟伊公司不一樣，扣案
      槍枝的彈簧比較硬，是西德的，氣孔比較大，伊公司的彈
      簧是軟的，氣孔比較小，彈簧、氣孔、氣針都與動能有關
      等語（原審法院另案審理卷第139頁）。由是，即使是外
      觀印有「警署保字第0940033630號」文號之北極熊玩具屋
      所設計之空氣槍，亦非必然係由北極熊玩具屋所生產並經
      合格測試之玩具槍枝，而被告即自承販賣玩具槍枝近10年
      ，則其以此為業，對於槍枝諸事，自較常人為專業，且同
      樣槍枝北極熊玩具屋的價格較貴，被告以賣玩具槍維生，
      利潤為其營業之主要考量，自亦知之甚詳（被告於原審法
      院另案審理時自承：扣案之PBII槍，只有北極熊玩具屋有
      ，PBII同一型號的槍枝伊被移送3、4次都沒問題等語，見
      該案審理卷第107頁，但本案如被告乙○○所辯稱，其係
      向綽號「阿勇」之業務員販入，則其既非直接向北極熊玩
      具屋，自知其間存有價差）。
    4.扣案之Ａ槍其發射單位面積動能是否會因季節、氣溫之影
      響而有差異，刑事警察局認需依個案實際情形而定，該局
      無法臆測，此有該局98年1月10日刑鑑字第0970184000號
      函在卷（原審卷第91頁背面）可參。是以刑事警察局為專
      業之鑑定單位，尚且難以遽行判定上開槍枝之發射單位面
      積動能是否會因季節、氣溫之影響而有差異，佐以該局以
      市售不同廠牌之小型高壓鋼瓶發射同材質、同重量之鋼珠
      多次試射結果，上開槍枝之單位面積動能為每平方公分24
      至27焦耳，均已超過足以穿過人體及豬隻皮肉層之數據，
      自難憑空推測該槍枝可能因季節、氣溫之影響，而有低於
      20焦耳/平方公分以下之可能。
  (四)被告乙○○既自承其曾就扣案之Ａ槍加以測試，則其顯然有
    較諸常人可以輕易判別槍枝發射動能量之專業能力，而扣案
    Ａ槍之發射動能，甚高於20焦耳/平方公分，此參照原審法
    院另案所查扣甲槍以外之其他不具殺傷力空氣槍，其動能均
    遠低20焦耳/平方公分甚多，被告乙○○為玩具槍之專業人
    士，其於本院審理復自承：「丙○○買了槍（即97年1月、2
    月）後，我有買了一台測速器，丙○○買後都有拿來試，每
    次拿來試都越來越強，我有告訴他不能再改強了等語（本院
    卷第123頁背面，按本案Ａ槍之查獲為97年7月5日），顯見
    以被告乙○○之能力及設備，自可以輕易發現扣案之Ａ槍的
    發射動能不同於一般玩具槍，是其就Ａ槍具有殺傷力乙節，
    應有所認識，其辯稱Ａ槍之動能有時強有時弱云云，不足採
    信。
  (五)本案扣案之Ａ槍，係被告乙○○於97年7月5日上午10時30分
    至11時5分許，在臺中市○○區○○路與太原路口「跳蚤市
    場」之162號、163號攤位公開陳列以販賣，而經臺中市警察
    局刑警大隊會同第一分局偵查隊員，於同日持臺灣臺中地方
    法院法官核發之97年度聲搜字第2936號搜索票前往執行搜索
    ，而於該攤位查獲扣案，此有臺中市警察局刑警大隊刑事案
    件報告書（17273號卷第1-3頁）、被告乙○○之97年7月15
    日第一次警詢筆錄（附於47號警卷內，未編頁次）、臺灣臺
    中地方法院97年度聲搜字第2936號搜索票、搜索、扣押筆錄
    、扣押物品目錄表在卷（附於47號警卷內，未編頁次）可憑
    ，具被告乙○○於警詢、偵查中均未曾抗辯該扣案Ａ槍非係
    自其所經營之攤位查獲。嗣被告乙○○於原審辯稱：扣案Ａ
    槍係警員於箱子裡面查得，伊是放在貨櫃箱裡面云云（原審
    卷第128頁），或於本院由其辯護人為其辯護稱：本案Ａ槍
    因與另案甲槍同時購入，而該案雖經判決無罪，但尚未確定
    ，被告乙○○認為尚有爭議，故將Ａ槍暫時置放於倉庫中，
    並未陳列於攤位販售，迨至警方持搜索票前來搜索始查扣之
    云云（本張卷第127頁），核與前情不符，不過係被告乙○
    ○事後圖卸之詞，不足為採。
  (六)綜上調查，本件事證已臻明確，被告乙○○之犯行堪以認定
    。
三、論罪科刑之理由
  (一)核被告乙○○所為，係犯槍砲彈藥刀械管制條例第8條第4項
    之未經許可意圖販賣而陳列空氣槍罪。其未經許可持有空氣
    槍之行為，為意圖販賣而陳列之高度行為所吸收，不另論罪
    。
  (二)被告乙○○曾犯湮滅證據罪，經原審法院以96年度易字第15
    74號判處有期徒刑3月確定，嗣經原審法院以96年度聲減字
    第7745號裁定減刑為有期徒刑1月15日確定，於97年2月25日
    易科罰金執行完畢。其於5年以內故意再犯本件有期徒刑以
    上之罪，為累犯，應依刑法第47條第1項之規定加重其刑。
  (三)原審因認被告之罪證明確，適用槍砲彈藥刀械管制條例第8
    條第4項，刑法第11條前段、第47條第1 項、第42條第3 項
    等規定，審酌被告乙○○從事玩具槍之販售多年，明知本案
    之Ａ槍具有殺傷力，竟仍未經許可，意圖販賣而公開陳列於
    其攤位上，對於他人生命、身體具有潛在危險性，對社會治
    安亦具有相當之危害等一切情狀，量處有期徒刑3年2月，並
    就所處罰金刑諭知易服勞役之折算標準，復認扣案之Ａ槍係
    違禁物，扣案之鋼珠1瓶、CO2小鋼瓶 1盒，均係配合Ａ槍一
    併使用，應認為係該空氣槍之組成部分，同視為違禁物，一
    併依刑法第38條第1項第1款之規定宣告沒收等情，核尚無違
    誤。被告上訴未提出任何有利之事證，其上訴猶執陳詞否認
    犯罪為無理由，應予以駁回。
貳、無罪部分
一、公訴意旨另以：被告乙○○平日以在臺中市○○路等地，販
    賣玩具模型槍為業，其明知具殺傷力之空氣槍，係槍砲彈藥
    刀械管制條例列管之槍砲，非經主管機關許可，不得販賣、
    無故持有及意圖販賣而陳列，竟基於販賣具殺傷力槍枝之犯
    意，先於97年1月中旬某日，在臺中市○○區○○路與太原
    路口「跳蚤市場」之162號、163號攤位，以新臺幣 (下同）
    5 千元之價格，將具殺傷力之M84型空氣槍1枝 (槍枝管制編
    號：0000000000號，附CO2鋼瓶、鋼珠，下稱Ｂ槍）賣予被
    告丙○○，被告丙○○購得上開具殺傷力之空氣槍後，即攜
    回其所居住之臺中市○○路與軍福路口工地內的貨櫃屋放置
    ，未經許可而持有之。乙○○另基於販賣具殺傷力槍枝之犯
    意，再於同年2月初某日，在上開攤位，以5千元之價格，將
    具殺傷力之M84型空氣槍1枝（槍枝管制編號：0000000000號
    ，附CO2鋼瓶、鋼珠，下稱Ｃ槍）賣予被告丙○○，被告丙
    ○○購得該枝具殺傷力之空氣槍後，復攜回其所居住之臺中
    市○○路與軍福路口工地內，未經許可而持有之。
二、檢察官之舉證：
    檢察官起訴被告2人涉嫌犯罪，係以下列事證為其論據：
  (一)被告乙○○坦承於上述時、地，以每枝5 千元之價格，販賣
    M84 型空氣槍2 枝予被告丙○○。
  (二)被告丙○○坦承於上述時、地，以每枝5 千元之價格，向被
    告乙○○購買M84 型空氣槍2 枝。
  (三)扣案之M84 型空氣槍2 枝經送鑑驗，其單位面積動能分別為
    每平方公分（起訴書誤載為每平方公尺）21焦耳及20焦耳，
    均具殺傷力，有刑事警察局97年3 月19日刑鑑字第09700379
    16號槍彈鑑定書1 份在卷可稽。
  (四)被告乙○○於警詢及偵查中之供述前後不一，互相矛盾，且
    自91年起，多次涉有違反槍砲彈藥刀械管制條例案件，有卷
    附被告乙○○刑案資料查註資料表1 份可稽，被告乙○○本
    應有所警惕，且又自稱伊賣槍約8 年，自當對所販賣之空氣
    槍是否具殺傷力知之甚稔。
  (五)被告丙○○曾有違反槍砲彈藥刀械管制條例之前科，此有卷
    附被告丙○○刑案資料查註記錄表1 份可稽。參以被告乙○
    ○供稱被告丙○○常來伊的攤位，還拿空氣槍讓伊測試，又
    曾要求伊幫他加強前揭扣案空氣槍之動能等語，足見被告丙
    ○○對於槍枝具殺傷力與否有一定之認識，且空氣槍有無殺
    傷力涉及刑責有無，本應謹慎求證，以免誤蹈法網，被告丙
    ○○既曾因違反槍砲彈藥刀械管制條例案件受有刑事訴追，
    自應多所注意，被告丙○○僅言已詢問老闆是否合法即認扣
    案空氣槍未具殺傷力，顯與事理不符。
三、被告之辯解：
    訊據被告乙○○、丙○○均否認有何犯行，被告乙○○辯稱
    ：其兩次販賣M84型空氣槍給被告丙○○時，均有測試出速
    ，當時測試結果，出速都在每秒110公尺以內，換算成單位
    面積動能並未超過每平方公分20焦耳，均係合法等語。被告
    丙○○辯稱：被告乙○○於其購買時有告知槍枝是合法的，
    其是被起訴後才知道合法槍枝必須在20焦耳以內等語。
四、本院之判斷：
  (一)按認定不利於被告之事實，須依積極證據，茍積極證據不足
    為不利於被告事實之認定時，即應為有利於被告之認定，更
    不必有何有利之證據；且刑事訴訟法上所謂認定犯罪事實之
    積極證據，係指適合於被告犯罪事實認定之積極證據而言，
    雖不以直接證據為限，間接證據亦包括在內，然而無論直接
    或間接證據，其為訴訟上之證明，須於通常一般之人均不致
    有所懷疑，而得確信其為真實之程度者，始得據為有罪之認
    定，倘其證明尚未達到此一程度，而有合理之懷疑存在時，
    自不能以推測或擬制之方法，以為有罪裁判之基礎，最高法
    院著有30年上字第816 號、76年臺上字第4986號、40年臺上
    字第86號判例可資參照。
  (二)按槍砲彈藥刀械管制條例所謂之槍砲，係指「具有殺傷力」
    之可發射金屬或子彈之各式槍砲而言（同條例第4 條第1 項
    第1 款參照）。次按鑑定資料，只為形成法院心證的資料之
    一，於法院並無絕對拘束力，換言之，雖經鑑定，法院仍應
    本於職權予以調查，以期發現真實，不得以鑑定報告作為判
    決的唯一依據，否則一經鑑定，無異已得判決之結果，而法
    院之審判，勢將流於形式，自與職權調查發現真實之本旨有
    違。又鑑定人之鑑定，雖為證據資料之一種，但鑑定報告顯
    有疑義時，審理事實之法院，仍應調查其他必要之證據，以
    資認定，不得僅憑鑑定報告作為認定犯罪之證據（最高法院
    40年台上字第71號判決意旨參照）。
  (三)扣案之空氣槍Ｂ槍、Ｃ槍計 2枝，經臺中縣警察局霧峰分局
    送刑事警察局鑑定，認均係氣體動力式槍枝，以小型高壓氣
    體鋼瓶內氣體為發射動力，經以金屬彈丸各測試 3次，其中
    Ｂ槍之彈丸（直徑4.5mm、重量0.38g)最大發射速度為133公
    尺/秒，計算其動能為3.3焦耳，換算其單位面積動能為21焦
    耳/平方公分；Ｃ槍之彈丸（直徑4.5mm、重量0.38g）最大
    發射速度為131公尺/秒，計算其動能為3.2焦耳，換算其單
    位面積動能為20焦耳/平方公分，有該局97年3月19日刑鑑字
    第0970037916號槍彈鑑定書1份在卷（8503號偵查卷第6-10
    頁）可稽。嗣經原審再將扣案之Ｂ槍及Ｃ槍送請刑事警察局
    以市售不同廠牌之小型高壓鋼瓶發射同材質、同重量之鋼珠
    ，予以鑑定單位動能面積之差異，鑑定結果如下：(一)Ｂ槍，
    使用金屬彈丸（直徑4.5mm、重量0.38g）測試：1.裝填第一
    種廠牌鋼瓶後試射3次，測得彈丸最大發射速度為136平方公
    尺/秒，計算其動能為3.5焦耳，換算其單位面積動能為22焦
    耳/平方公分；2.裝填第二種廠牌鋼瓶後試射3次，測得彈丸
    最大發射速度為135平方公尺/秒，計算其動能為3.4焦耳，
    換算其單位面積動能為21焦耳/平方公分；3.裝填第三種廠
    牌鋼瓶後試射3次，測得彈丸最大發射速度為136平方公尺/
    秒，計算其動能為3.4焦耳，換算其單位面積動能為22焦耳/
    平方公分；(二)Ｃ槍，使用金屬彈丸（直徑4.5mm、重量0.38
    g）測試：1.裝填第一種廠牌鋼瓶後試射3次，測得彈丸最大
    發射速度為135平方公尺/秒，計算其動能為3.4焦耳，換算
    其單位面積動能為21焦耳/平方公分；2.裝填第二種廠牌鋼
    瓶後試射3次，測得彈丸最大發射速度為131平方公尺/秒，
    計算其動能為3.2焦耳，換算其單位面積動能為20焦耳/平方
    公分；3.裝填第一種廠牌鋼瓶後試射3次，測得彈丸最大發
    射速度為131平方公尺/秒，計算其動能為3.2焦耳，換算其
    單位面積動能為20焦耳/平方公分，亦有該局98年1月10日刑
    鑑字第0970184000號函在卷（原審卷第91頁正、背面）可佐
    。
  (四)按槍砲彈藥刀械管制條例關於槍砲彈藥刀械之殺傷力，並未
    具體明定其程度，參酌槍砲彈藥之刑度遠逾於刀械，而屬重
    罰，衡其立法用意，乃以槍砲彈藥殺傷力之程度及危害性較
    刀械顯鉅；然而刀械之殺傷力，亦係具有穿破人體皮肉層之
    威力，始足當之，甚至刀械，亦可能砍斷骨骼，剌透穿過人
    體，固在此穿破人體皮肉層之定義，刀械與槍砲彈藥之間，
    並無分軒輊，從而，是否具有穿破人體皮肉層之威力，僅係
    槍枝殺傷力之必要條件之一，並非槍枝殺傷力之充分條件，
    應非區別二者刑度輕重之唯一要素；故槍枝之殺傷力定義，
    尚有深入界定之必要。又衡之立法對於槍枝處以重刑之本意
    ，應係因其不必近身，在遠距之間，足以狙擊，又具有相當
    之準確度，得以傷害殺人之功用，固以重刑相加；假使槍枝
    亦必須近身方能穿入人體皮肉層者，則其與刀械之作用無異
    ，倘以重刑加之，顯有違比例原則而輕重失衡，是以必將二
    者之要件作此區別，始與刑罰原理相合。再按槍砲彈藥刀械
    管制條例所謂具有殺傷力之槍枝，其標準一般而言，固係指
    「在最具威力之適當距離，以彈丸可穿入人體皮肉層之動能
    為準」（司法院秘書長81年6月11日秘台廳二字第06985號函
    釋參照），而上揭槍彈鑑定書及函文固指扣案之Ｂ槍及Ｃ槍
    ，各以市售不同廠牌之小型高壓鋼瓶發射同材質、同重量之
    鋼珠多次試射結果，單位面積動能略有差異，其中Ｂ槍為每
    平方公分21至22焦耳，Ｃ槍為每平方公分20至21焦耳，然依
    上開槍彈鑑定書隨附之據以判斷殺傷力之相關數據中，刑事
    警察局對活豬作射擊測試結果，彈丸單位面積動能達24焦耳
    /平方公分，則足以穿入豬隻皮肉層；日本科學警察研究所
    之研究結果，彈丸單位面積動能達20焦耳/平方公分則足以
    穿入人體皮肉層。本案扣案空氣槍之單位面積動能尚未達刑
    事警察局對活豬做射擊試驗之標準，雖以日本國之試驗結果
    ，認20焦耳以上即足以穿入人之皮肉層；唯如前論述，僅以
    穿入情形，尚非等於具有殺傷力槍枝，況且20焦耳之穿入，
    深淺如何，是否逾於一般刀械之嚴重性，未臻明確；衡諸上
    開該局之試驗，穿入豬體之皮肉層，須有每平方公分24焦耳
    以上之動能，而本件扣案空氣槍發射彈丸之動能，威力尚不
    足以穿入豬體皮肉，較諸一般鋒利之刀械，尚且不如，苟謂
    在如此程度之槍枝，即認係違反槍砲彈藥刀械管制條例具殺
    傷力之槍枝，要非立法本意，而與社會國民之刑罰感情觀念
    相悖，是上開槍枝是否具有殺傷力，誠有疑義。
  (五)另按非法持有槍枝，須行為人具備認識該槍枝係具有殺傷力
    ，而基於違反槍砲彈藥刀械管制條例之故意，始足當之；如
    無此認識，自信為無殺傷力之槍砲，而持有者，因其認識面
    與存在面之事實互異，自應阻卻故意，不成立其罪（最高法
    院79年度台上字第4973號判決參照）。又每枝槍枝射擊時之
    單位面積動能若干，須經鑑定單位實地測試始可確定，甚難
    於事前預測，若非專業人員，尚難苛責其以空氣槍壓縮後試
    射，即認識該槍枝係具有殺傷力，故不得遽認係有違反槍砲
    彈藥刀械管制條例之故意。本件扣案之Ｂ槍及Ｃ槍是否可認
    為合於在適當距離具有逾於刀械威力之殺傷力要件，尚有疑
    義，已如前揭論述甚詳；縱使依據上開槍彈鑑定書及函文所
    載，Ｂ槍及Ｃ槍經多次試射，各次試射之數值均略有差異，
    且均僅在20焦耳或甫逾20焦耳之標準邊緣，尚非一般人在未
    經測試時，即得顯然知悉確信上開槍枝乃係具有殺傷力者。
    況具有鑑識專業之刑事警察局猶不能肯定上開槍枝是否具殺
    傷力，焉能苛求一般民眾認知上開槍枝係有殺傷力而有違反
    槍砲彈藥刀械管制條例之情形，是被告乙○○辯稱其自己測
    試時，Ｂ槍及Ｃ槍均未逾20焦耳之標準數值等語，及被告丙
    ○○辯稱其不知購得之槍枝具有殺傷力等語，尚非全然不可
    採信。況且被告2人買賣Ｂ槍及Ｃ槍之價格均僅5,000元，顯
    然低於一般足以殺傷人體之槍枝交易行情，另由被告乙○○
    係在跳蚤市場公開陳列販售，又告以槍枝係合法，是被告丙
    ○○應係自信其購槍之行為不會涉及刑罰，且依其情狀所生
    之自信，尚與社會通常觀念無違，堪認被告2人在犯罪故意
    之構成要件，容有欠缺。
  (六)綜上所述，扣案之Ｂ槍及Ｃ槍，是否具有槍砲彈藥刀械管制
    條例所稱之殺傷力尚有疑義，且被告2人就該2枝槍在主觀上
    是否確有具備殺傷力槍枝之認識，亦有合理之懷疑存在，自
    不能以推測或擬制之方法證明被告乙○○及被告丙○○有檢
    察官所指之犯行。檢察官上訴理由雖以：被告乙○○多次涉
    有違反槍砲彈藥刀械管制條例案件且具多年買賣槍枝經驗，
    其就上開Ｂ槍、Ｃ槍均具有殺傷力等情，應係有所認識無疑
    ；至被告丙○○向被告乙○○購買前開Ｂ槍、Ｃ槍之際，雖
    無法知悉前該槍枝之發射動能實際為何，惟其確已知悉該空
    氣槍係以CO2鋼瓶填充氣體作為動力，並以鋼珠充作子彈發
    射，其主觀上應可預見持該空氣槍朝人體射擊，將有致人死
    傷之可能，復參以被告丙○○前於77年11月16日因違反槍砲
    彈藥刀械管制條例經判處有期徒刑8月確定，足見被告丙○
    ○就槍枝是否具有殺傷力應有一定之認識云云，惟其仍僅是
    推測之詞，並無其他積極具體事證足以推翻本院前開認定，
    而為不利於被告乙○○、丙○○之認定。從而本件檢察官所
    舉之證據，既不足以使本院形成被告乙○○、丙○○此部分
    有違反槍砲彈藥刀械管制條例行為之心證，自屬不能證明被
    告被告乙○○、丙○○犯罪。原審因而為被告被告乙○○、
    丙○○二人此部分無罪之諭知，並無不當，檢察官上訴意旨
    仍認被告乙○○、丙○○有違反違反槍砲彈藥刀械管制條例
    之行為，指摘原判決不當，為無理由，應予駁回。
據上論斷，應依刑事訴訟法第368條，判決如主文。
本案經檢察官甲○○到庭執行職務。
中    華    民    國    98    年    11    月    11    日
            刑事第五庭  審判長法  官  趙  春  碧
                              法  官  林  宜  民
                              法  官  賴  恭  利
上列正本證明與原本無異。
如不服本判決應於收受本判決後10日內向本院提出上訴書狀，其
未敘述上訴理由者，並得於提起上訴後10日內向本院補提理由書
狀（均須按他造當事人之人數附繕本）「切勿逕送上級法院」。
                                書記官  林  桂  鳳
中    華    民    國    98    年    11    月    11    日


司法院資訊處製作；財團法人民間司法改革基金會備份。
